【裁判字號】    94,上訴,2868
【裁判日期】    950106
【裁判案由】    違反槍砲彈藥刀械管制條例
【裁判全文】
臺灣高等法院刑事判決                94年度上訴字第2868號
上  訴  人  臺灣宜蘭地方法院檢察署檢察官
被      告  乙○○
選任辯護人  林明正律師
            朱容辰律師
上列上訴人因被告違反槍砲彈藥刀械管制條例案件，不服臺灣宜
蘭地方法院93年度訴字第228號，中華民國94年7月18日第一審判
決（起訴案號：臺灣宜蘭地方法院檢察署93年度偵字第1188號）
，提起上訴，本院判決如下：
    主  文
原判決撤銷。
乙○○未經許可，寄藏可發射子彈具有殺傷力之改造玩具手槍，
處有期徒刑壹年貳月，併科罰金新臺幣伍萬元，罰金如易服勞役
，以銀元佰元即新臺幣玖佰元折算壹日。
扣案具殺傷力之仿ＷＡＬＴＨＥＲ  ＰＰＫ廠／Ｓ型改造玩具手
槍一支（槍枝管制編號：0000000000，含彈匣一只）及仿ＦＮ廠
改造玩具手槍一支（槍枝管制編號：0000000000，含彈匣一只）
及具有殺傷力之土改造子彈二顆，均沒收。
    事  實
一、乙○○於民國90年間某日，未經許可，受潘康寧（已歿）之
    託為潘康寧所持有具殺傷力之仿ＷＡＬＴＨＥＲ  ＰＰＫ廠
    ／Ｓ型半自動手槍製造之玩具手槍，換裝土造金屬槍管而成
    之改造手槍一支（槍枝管制編號：0000000000，含彈匣一只
    ）及仿ＦＮ廠半自動手槍製造之金屬玩具手槍，換裝土造金
    屬槍管改造而成之改造手槍一支（槍枝管制編號：00000000
    00，含彈匣一只）及具有殺傷力之土改造子彈三顆（具8‧
    0MM金屬彈頭），而寄藏於不詳之處所，後又將之改藏置於
    宜蘭縣員山鄉○○路9巷16弄15號租屋處，嗣宜蘭縣警察局
    宜蘭分局於90年3月15日接獲線報得知乙○○涉嫌非法持有
    槍、彈，乃向臺灣宜蘭地方法院聲請核發搜索票，並於同年
    4 月2日上午9時許，持搜索票在乙○○其前開住處當場查獲
    ，並扣得上述改造手槍二支及改造子彈三顆（其中一顆因試
    射用罄，僅餘彈殼）。
二、案經宜蘭縣警察局宜蘭分局移送臺灣宜蘭地方法院檢察署檢
    察官偵查起訴。
    理  由
一、訊據被告乙○○對於上揭時、地為警搜所查扣事實欄所載之
    槍枝、子彈之事實直承不諱。惟矢口否認違法寄藏槍枝及子
    彈之犯行，辯稱：案發當天伊與丙○○由外面返家，查扣之
    槍、彈係丙○○置於黑色包包內攜至其住處，遇警查緝時，
    始丟置於其家中一樓之沙發椅下，因丙○○前犯有槍砲彈藥
    刀械管制條例案件，於案發時尚在緩刑中，故要求其頂罪，
    該查獲之槍枝及子彈，實係丙○○所有云云。
二、經查：
    (一)上揭受潘康寧之託保管查扣之槍枝及子彈之事實，迭據被
      告於警訊、偵查中時坦承不諱。（見警卷第1頁背、第2頁
      ；偵卷第10、11頁），又查扣之改造手槍二支及子彈三顆
      經內政部警政署刑事警察局以性能檢驗法、試射法鑑定結
      果：一支為仿ＷＡＬＴＨＥＲ  ＰＰＫ廠／Ｓ型半自動手
      槍製造之玩具手槍，換裝土造金屬槍管而成之改造手槍（
      槍枝管制編號：0000000000，含彈匣一只）、一支為仿Ｆ
      Ｎ廠半自動手槍製造之金屬玩具手槍，換裝土造金屬槍管
      改造而成之改造手槍一支（槍枝管制編號：0000000000
      ，含彈匣一只），機械性能良好，可擊發適用之子彈，均
      具殺傷力；土造子彈三顆（具8‧0MM金屬彈頭），經取樣
      一顆試射可擊發，認具殺傷力，有該局93年4月23日刑鑑
      字第0930075271號槍彈鑑定書附偵查卷可稽（見偵卷第21
      頁）。參以本案查獲係因宜蘭縣警察局宜蘭分局於90年3
      月15日接獲線報得知乙○○涉嫌非法持有槍、彈，於90年
      3月30日前往被告住所勘查後，認線報可信，乃於90年4月
      10日向臺灣宜蘭地方法院聲請核發搜索票，並於同年4月
      2日上午9時許，持搜索票前往被告上開住處當場查獲之情
      ，已據證人即負責本搜索之宜蘭縣警察局宜蘭分局刑事組
      小隊長尹祖彬於原審證述屬實 (見原審卷第51頁），亦有
      臺灣宜蘭地方法院93年聲搜字第239號卷附宜蘭縣警察局
      宜蘭分局搜索票聲請書、刑案現場勘查報表、勘查相片及
      搜索扣押證明筆錄足憑（見上述聲請卷第1、2、4、11 頁
      ）。足徵，被告於警、偵訊之自白核與事實相符。
    (二)被告於原審及本院審理時雖推翻其警偵訊之自白，改依上
      開情詞置辯：惟查：
      (1)證人丙○○雖不否認本案查獲時，伊與被告一同返家及
        其前因違反槍砲彈藥刀械管制條例遭被院判刑，於本案
        查獲時，尚在緩刑中之事實，惟於原審及本院審理時均
        堅詞否認查扣之槍彈為其所持，並未要求被告為其頂罪
        等語。經本院囑請內政部警政署對證人丙○○及被告施
        以測謊鑑定，被告於94年10月21日赴該局受測時，出示
        罹患精神分裂症之診斷證明書，並表示服用精神科藥物
        及身體狀況不佳，該局乃未對其進行測謊鑑定；至證人
        丙○○於該局測前會談稱：案發當日（93‧04‧02）渠
        搭乘乙○○所駕駛的車輛去到乙○○家中，一進門警察
        就衝了進來，當時渠因持有毒品及針頭，所以渠便拿著
        這些東西往3樓跑去並往窗外丟棄，並稱警方在乙○○
        家中所查獲的那兩把槍枝並沒有一把是渠的等語。經以
        Ｐolygraph儀器以區域比對法「The ZoneComparison
         Technique(ZCT)」測試，經採數據分析比對法，分析
        測試結果，受測人丙○○對於下列問題 (一)( 二)並無
        不實反應。(一)「這兩把槍有任何一把是你的嗎？答:
        沒有。」；(二)「警方找到的這兩槍中，有任何一把是
        你的嗎？答: 沒有。」；該局另以緊張高點法「THE
        Peak of Test(POT)測試，當問及受測人丙○○「有關
        本案查獲的這兩把槍是誰的？」測試反應圖譜反應在「
        乙○○的」。有該局94年11月4日刑鑑字第0940168422
        號鑑定書、測謊鑑定資料表、測謊鑑定說明書、測謊圖
        譜分析量化表、冊謊儀器冊試具結書、電腦圖譜及混合
        測試題組附本院卷足憑（見本院卷第40至44頁；外放證
        物袋），足堪認定證人丙○○否認查扣槍枝為其所有乙
        情非虛。再者，被告乙○○雖辯稱：丙○○告知前因違
        反槍砲彈藥刀械管制條例案件，經判刑確定，於本案發
        生時尚在緩刑中等情，雖為證人丙○○所不爭執。惟由
        此可知，被告應知悉未經持有、寄藏槍枝應負刑責，被
        告復自承於案發時與丙○○僅認識二、三個月等語（見
        本院審理筆錄第14頁），證人即被告之妻柳玉萍於本院
        審理時復證稱：被告未欠丙○○人情或有其他關係等語
        （見本院審理筆錄第11頁），足見被告與丙○○二人並
        非多年之交，被告又有妻、子待其照料撫育，衡情應無
        棄妻、子不顧，甘為一位相識不久友人頂罪，致身陷囹
        圄之理！所辯殊堪置疑！不惟如此，被告於案發時若受
        丙○○之託為其頂罪，一時間礙於人情，無暇深思事態
        重輕逕予承諾，其於警、偵訊時自白為已足，然竟於案
        發事隔5個月後之93年9月21日原審準備程序期日，猶慎
        重其事書立自白書坦認寄藏槍枝之情（見原審卷第62、
        63頁），其此舉亦違情理。綜上，被告上開所辯，不僅
        為證人丙○○否認，而丙○○經刑事警察局以兩種不同
        之測試法所為之測謊果，不僅未見不實反應，且指出查
        扣之槍枝為被告所有，徵以：被告上開為人頂罪之說詞
        ，悖於常情，是其所辯殊難憑採，不足為有利之認定。
      (2)辯護意旨雖以：鑑定報告不可採信，無證據能力云云。
        惟測謊鑑定，係依一般人若下意識刻意隱瞞事實真相時
        ，會產生微妙之心理變化，例如：憂慮、緊張、恐懼、
        不安等現象，而因身體內部之心理變化，身體外部之生
        理狀況亦隨之變化，例如：呼吸急促、血液循環加速、
        心跳加快、聲音降低、大量流汗等異常現象，惟表現在
        外之生理變化，往往不易由肉眼觀察，乃由測謊員對受
        測者提問與待證事實相關之問題，藉由科學儀器（測謊
        機）紀錄受測者對各個質問所產生細微之生理變化，加
        以分析受測者是否下意識刻意隱瞞事實真相，並判定其
        供述是否真實；測謊機本身並不能直接對受測者之供述
        產生正確與否之訊號，而係測謊員依其專業之學識及經
        驗，就測謊紀錄，予以客觀之分析解讀，至於測謊鑑定
        究竟有無證據能力，刑事訴訟法並無明文規定，惟實務
        上，送鑑單位依刑事訴訟法第二０八條第一項規定，囑
        託法務部調查局或內政部警政署刑事警察局為測謊檢查
        ，受囑託機關就檢查結果，以該機關名義函覆原囑託之
        送鑑單位，該測謊檢查結果之書面報告，即係受囑託機
        關之鑑定報告，該機關之鑑定報告，形式上若符合測謊
        基本程式要件，包括：(一)經受測人同意配合，並已告知
        得拒絕受測，以減輕受測者不必要之壓力。(二)測謊員須
        經良好之專業訓練與相當之經驗。(三)測謊儀器品質良好
        且運作正常。(四)受測人身心及意識狀態正常。(五)測謊環
        境良好，無不當之外力干擾等要件，即賦予證據能力。
        （92年度台上字第2282號判決參照），本案證人丙○○
        由內政部警政署刑事警察局所為之測謊鑑定符合上開(一)
        至(五)所列之要件，有該局94年11月4日刑鑑字第0940168
        422號鑑定書、測謊鑑定資料表、測謊鑑定說明書、測
        謊圖譜分析量化表、測謊儀器測試具結書、電腦圖譜及
        混合測試題組附本院卷足憑，已如上述，依上開判決意
        旨，本院自得採為審酌判斷之依據，辯護人上開所指，
        尚無足取。
      (3)證人即當日參與搜所之警員甲○○於原審及本院審理時
        雖均證稱：於被告家中查扣裝有手槍之黑色皮包 (未扣
        案），伊於被告家門外埋伏時，被告駕車與丙○○由外
        面回來時，該只黑色皮包為丙○○所持等情（見原審卷
        第128、129頁；本院審理筆錄第8頁）。經查：本案查
        扣之槍枝其中黑色之改造手槍係置於一只黑色皮包內，
        在被告家中沙發上查獲，另銀色之改造手槍係於沙發下
        之地面查獲，有相片可按（見偵卷第25、26頁）。然而
        ，本案被告於載丙○○返家遇警查緝時，旋即將大門關
        上，並與丙○○二人分別跑上二、三樓，其後始遭前來
        搜索之警員攀越窗戶入內，並追躡上樓逮捕其二人之情
        ，業據證人即宜蘭分局刑事組小隊長尹祖斌於原審結證
        屬實（見原審卷51、52、53頁），且為被告所不爭執。
        足見，被告與丙○○均為於警員進入上址被告住處一樓
        之第一時間為警逮捕。被告於原審審理時復自承：丙○○當時只將海洛因帶到三樓丟棄等語（見原審卷第134
        頁），如該藏置槍枝之黑色皮包係丙○○所有，則丙○○既能於警員入內時，順利遁潛上三樓，何以未將放置
        槍枝之黑色皮包攜至三樓一併丟棄，反棄置於一樓客廳
        沙發椅附近？再者，案發當日係被告駕車載丙○○一同
        返回住所，已如上述，從而，被告一方面要駕駛車輛，
        抵達後又需開啟大門，即認證人甲○○所述當時看到丙○○持有上述裝有槍枝之黑色皮包屬實，亦不能排除係
        被告攜帶上述黑色皮包外出，因駕車及開啟門所之便，
        一時將該黑色皮包委由丙○○持有所致，故不能僅因丙○○下車時持有上述皮包，認定皮包內之槍枝即屬證人
        丙○○所有，證人甲○○此部分之證詞，仍不足以動搖
        被告前述自白之真實性。至證人即被告之妻柳玉萍於本
        院審理時雖證稱：當日確係丙○○要求被告頂罪云云。
        惟柳玉萍於原審93年6月24日審理第一次準備程序，被
        告因病不能到庭，由其以被告配偶之身分到庭陳明被告
        未能到庭之原委，並於原審受命法官前陳稱：被告曾告
        知有一包東西是別人放的，不要去碰，該包東西放在家
        裡客廳角落等語（見原審卷第14頁），其前後所陳，已
        不一致，顯有疑義，故其於本院所證應係基於夫妻其情
        誼，配合被告之辯解所為迴護之詞，自難採信。選任辯
        護人雖以柳玉萍於原審準備程序之上開陳述，並非基於
        證人之地位所陳，並無證據能力，然被告以外之人於審
        判外向法官所為之陳述，得為證據，刑事訴訟法第159
        之1第1項定有明文，辯護人上開所辯，於法不合，亦無
        足採。又證人丙○○於本院審理否認持有黑色皮包雖與
        證人甲○○所證之情節不符，然被告於原審審理時既推
        翻警偵訊之自白，復將查扣之槍枝諉稱為丙○○所有，
        則證人丙○○為避免牽扯，就此部分未據實陳述案發之
        情境，亦屬事理之常，殊不能依此推測查扣之槍枝為其
        所有，亦附此敘明。
      (4)被告嗣又辯稱：案發時伊僅搬至查獲地點二年，意指不
        可能於三年前即自潘康寧處收受查扣槍枝藏置云云。惟
        此僅足以證明被告收受扣案槍、彈後，先行藏置於其他
        不詳處所，其後搬至上址時，再將之藏放於上址查扣處
        ，其上開所辯。仍不足認定其警、偵訊之自白存有暇疵
        ，自亦無從為有利之認定。
     (三)綜上各述，本件事證，已臻明確，被告推翻警、偵訊之
       自白否認犯罪，委無足取，其上述未經許可持有玩具殺
       傷力之改造玩具手槍及土造子彈之犯行，堪以認定。
三、按被告乙○○本件寄藏上開改造手槍、子彈行為後，槍砲彈
    藥刀械管制條例於94年1月26日修正，並於同日由總統以華
    總一義字第09400010101號令公布，並於94年1月29日生效施
    行，其中規定對「未經許可寄藏同條例第4條第1項第1款所
    稱其他可發射金屬或子彈具有殺傷力之各式槍炮」之犯罪構
    成要件並未修正，然由修正前同條例第11條第4項移列至修
    正後同條例第8條第4項，刑度則由「一年以上七年以下有期
    徒刑，並科新台幣七百萬元以下罰金」提高為「三年以上十
    年以下有期徒刑，並科新台幣七百萬以下罰金」；次按，「
    行為後法律有變更者，適用裁判時之法律。但裁判前之法律
    有利於行為人者，適用最有利於行為人之法律」，刑法第2
    條第1項定有明文。是本件被告行為後槍砲彈藥刀械管制條
    例既已修正公布施行而有變更，依上開規定比較新舊法適用
    之結果，自以修正前同條例第11條第4項之規定對被告較為
    有利，故應適用修正前之同條例第11條第4項規定對被告論
    處。再按，火砲、肩射武器、肩射武器、機關槍、衝鋒槍、
    卡柄槍、自動步槍、普通步槍、馬槍、手槍、鋼筆槍、瓦斯
    槍、麻醉槍、獵槍、空氣槍、魚槍、改造模型槍及其他可發
    射金屬或子彈具有殺傷力之各式槍砲，均屬修正前槍砲彈藥
    刀械管制條例第4條第1項第1款所稱之槍砲，另具有殺傷力
    之改造子彈，係屬同條例第4條第1項第2款所稱之彈藥，依
    同條例第5條規定，非經中央主管機關許可，不得製造、販
    賣、運輸、持有、寄藏或陳列。又槍砲彈藥刀械管制，係將
    「持有」與「寄藏」予以分別規定處罰，受人委託代為保管
    之受「寄」代「藏」行為，即屬「寄藏」之範疇，其代為保
    管本身所為之「持有」，則係「寄藏」之當然結果，自應論
    以無故寄藏罪。查：被告乙○○未經許可，為潘康寧保管寄
    藏上揭改造玩具手槍、子彈，係犯修正前槍砲彈藥刀械管制
    條例第11條第4項之未經許可寄藏可發射子彈具有殺傷力之
    改造手槍罪及槍砲彈藥刀械管制條例第12條第4項之未經許
    可持有子彈罪；被告以一持有行為，同時觸犯前開未經許可
    持有可發射子彈具有殺傷力之改造手槍罪、未經許可持有子
    彈罪二罪名，為想像競合犯，應依刑法第55條，從一重之未
    經許可持有可發射子彈具有殺傷力之改造手槍罪處斷。原審
    未予詳查，逕為告無罪之判決，尚有未合，檢察官上訴意旨
    指摘原審判決不當，為有理由，自應由本院將原審判決撤銷
    ，另行改判。爰審酌被告乙○○寄藏改造槍枝、土造子彈，
    無形助長社會治安惡化，然念其寄藏期間，並未持扣案槍枝
    從事其他不法犯行，所生危害尚輕，有本院被告全國前案紀
    錄表附卷可稽，惟其犯後飾詞否認犯行，未具悔意等一切情
    狀，量處有期徒刑1年2月，併科罰金新臺幣5萬元，並就罰
    金部分諭知易服勞役之折算標準，以資警惕。
四、扣案具殺傷力之仿ＷＡＬＴＨＥＲ  ＰＰＫ廠／Ｓ型改造玩
    具手槍一支（槍枝管制編號：0000000000，含彈匣一只）及
    仿ＦＮ廠改造玩具手槍一支（槍枝管制編號：0000000000，
    含彈匣一只）及具有殺傷力之土改造子彈二顆，均係違禁物
    ，應依刑法第38條第1項第1款宣告沒收；另具殺傷力之土造
    子彈一顆，則因已經實際試射擊發用罄，僅餘彈頭及空彈殼
    各一枚，失其違禁物性質，不予宣告沒收，附此敘明。
據上論斷，應依刑事訴訟法第369條第1項前段、第364條、299第
1項前段，修正前槍砲彈藥刀械管制條例第11條第4項、槍砲彈藥
刀械管制條例第12條第4項，刑法第11條前段、第2條第1項但書
，第55條、第42條第2項、第38條第1項第1款，罰金罰鍰提高標
準條例第2條，現行法規所定貨幣單位折算新臺幣條例第2條，判
決如主文。
本案經檢察官謝英民到庭執行職務。
中    華    民    國    95   年     1     月    6   日
                  刑事第三庭審判長法  官  洪光燦
                                  法  官  王詠寰
                                  法  官  江振義
以上正本證明與原本無異。
如不服本判決，應於收受送達後十日內向本院提出上訴書狀，其
未敘述上訴之理由者並得於提起上訴後十日內向本院補提理由書
（均須按他造當事人之人數附繕本）。
                                  書記官  劉文美
中    華    民    國    95    年    1     月    6     日


司法院資訊處製作；財團法人民間司法改革基金會備份。
